【裁判字號】    99,易,418
【裁判日期】    990225
【裁判案由】    侵占
【裁判全文】
臺灣臺中地方法院刑事判決               99年度易字第418號
公  訴  人  臺灣臺中地方法院檢察署檢察官
被      告  乙○○
上列被告因侵占案件，經檢察官聲請簡易判決處刑（98年度偵字
第15752 號），本院認不宜逕以簡易判決，改依通常程序審理，
被告於本院準備程序中就被訴事實為有罪之陳述，嗣經本院合議
庭裁定改由受命法官獨任行簡式審判程序，本院判決如下：
    主    文
乙○○意圖為自己不法之所有，而侵占自己持有他人之物，累犯
，處有期徒刑月，如易科罰金，以新臺幣壹仟元折算壹日。
    犯罪事實
一、乙○○於民國94年間，因施用毒品案件，經本院94年度訴字
    第1130號判處有期徒刑10月、3月，應執行有期徒刑1年確定
    ，又因詐欺案件，經本院95年度中簡字第236 號判處有期徒
    刑3月，如易科罰金，以銀元300元折算1 日確定，與前開施
    用毒品案件，合併定應執行刑有期徒刑1年2月確定，復因施
    用毒品案件，經本院94年度訴字第2733號判處有期徒刑9 月
    、4月，應執行有期徒刑1年，上開各罪接續執行，嗣經減刑
    ，甫於96年7月16日執行完畢獲釋放。緣其於97年1月間，因
    真實姓名年藉均不詳、自稱「陳淑玲」之成年女子及其弟蔡
    維桐之關係，受徐榮勵（已歿）之邀約，與徐榮勵一同至址
    設臺中市○○區○○街32巷14號旭興土木包工業（下稱旭興
    包工業），向旭興包工業負責人林劉瑞珍催討關於承攬交通
    臺灣鐵路管理局「臺中站無障礙公廁改善工程（採購契約編
    號第CC6047號）」之工程款新臺幣150,000元，徐榮勵並將
    林劉瑞珍所開立之支票1張交由乙○○持以向林劉瑞珍催討
    使用，詎乙○○於2日後，未告知徐榮勵，即偕同不知情之
    其弟蔡昶，逕持徐榮勵所交付上開支票，向林劉瑞珍收取
    150,000元款項後，竟意圖為自己不法之所有，將其所持有
    屬於徐榮勵所有之上開工程款現金150,000元，以變易持有
    為所有之意思，予以侵占挪為己用花費殆盡。嗣因徐榮勵向
    林劉瑞珍索討工程款時，經林劉瑞珍告知債務業已清償，乙
    ○○又遲未交付該款項，始悉上情。
二、案經告訴人徐榮勵訴請臺灣臺中地方法院檢察署檢察官偵查
    起訴。
    理    由
一、上開事實，業據被告乙○○於本院審理中坦承不諱，核與證
    人即告訴人徐榮勵於偵訊中證述其如何委託被告向證人林劉
    瑞珍收取工程款項新臺幣150,000元，及被告如何於取款後
    未交付予其等經過情節，及證人林劉瑞珍於偵訊中證述其確
    曾開立支票交予證人徐榮勵收執，且其一向見票即給付現金
    予支票收執人等情，及證人即被告之弟蔡昶於偵訊中證述
    其如何陪同被告向證人林劉瑞珍收款等經過情節，暨證人即
    被告之弟蔡維桐於偵訊中證述證人徐榮勵委託被告幫忙收款
    等經過情節相符，復有偵卷所附交通部臺灣鐵路管理局臺中
    運務段臺中站98年9月24日臺中站總字第0980000112號函及
    檢附之交通部臺灣鐵路管理局採購契約編號第CC6047號工程
    契約「標的名稱：臺中站無障礙公廁改善工程」、交通部臺
    灣鐵路管理局簽認單號第CC6047號-1變更設計工程簽認單、
    旭興土木包工業商業登記公示資料查詢（明細）等在卷可稽
    ，堪認被告前開自白，確與事實相符，應可採信。本案事證
    明確，被告侵占犯行洵堪認定。
二、核被告所為係犯刑法第335條第1項侵占罪。被告曾於94年間
    ，因施用毒品案件，經本院94年度訴字第11 30號判處有期
    徒刑10月、3月，應執行有期徒刑1年確定，又因詐欺案件，
    經本院95年度中簡字第236號判處有期徒刑3月，如易科罰金
    ，以銀元300元折算1日確定，與前開施用毒品案件，合併定
    應執行刑有期徒刑1年2月確定，復因施用毒品案件，經本院
    94年度訴字第2733號判處有期徒刑9月、4月，應執行有期徒
    刑1年，上開各罪接續執行，嗣經減刑，甫於96年7月16日執
    行完畢之事實，有臺灣高等法院被告前案紀錄表1份附卷可
    稽，其於有期徒刑執行完畢後，5年以內再故意犯本件有期
    徒刑以上之罪，應依刑法第47條第1項之規定論以累犯，並
    加重其刑。爰審酌被告受證人徐榮勵之請代為催討工程款，
    竟起貪念將所得款項予以侵占，不惟辜負證人徐榮勵之付託
    ，更損及證人徐榮勵利益，惟念其犯罪後坦承犯行，於本院
    審理時悔意殷殷，態度尚佳，且所侵占之金額非鉅，及其犯
    罪之動機、手段等一切情狀，量處如主文所示之刑，並諭知
    如易科罰金之折算標準。
據上論斷，應依刑事訴訟法第273條之1第1項、第299條第1項前
段，刑法第335條第1項、第47條第1項、第41條第1項前段，刑法
施行法第1條之1第1項、第2項前段，判決如主文。
本案經檢察官甲○○到庭執行職務。
中    華    民    國    99    年    2     月    25    日
                  刑事第18庭  法  官  林世民
上正本證明與原本無異。
如不服本判決，應於送達後10日內向本院提出上訴狀（須附繕本
），上訴於臺灣高等法院臺中分院。
                              書記官  紀俊源
中    華    民    國    99    年    2     月    25    日
附錄論罪科刑法條
中華民國刑法第335條（普通侵占罪）
意圖為自己或第三人不法之所有，而侵占自己持有他人之物者，
處 5 年以下有期徒刑、拘役或科或併科 1 千元以下罰金。
前項之未遂犯罰之。

司法院資訊處製作；財團法人民間司法改革基金會備份。
